臺灣臺北地方法院刑事判決　　　　　　　　　　　　九十二年度易字第一九六三號
　　公　訴　人　臺灣臺北地方法院檢察署檢察官
　　被　　　告　丙○○
　　選任辯護人　廖芳萱律師
　　　　　　　　陳雨凡律師
右列被告因妨害名譽案件，經檢察官提起公訴（九十一年度偵字第二五二一七號），
本院判決如左：
    主  文
丙○○無罪。
    理  由
一、公訴意旨略以：被告丙○○與告訴人甲○○同為民主進步黨（下稱民進黨）民國
    九十一年底臺北市議員選舉黨內提名初選中山、大同區之參選人，緣該黨黨內初
    選勝出者將獲得民進黨中央執行委員會（下稱中執會）提名代表民進黨參加第九
    十一年底臺北市議員之選舉，前開提名名單，中執會原訂於九十一年六月二十五
    日設於臺北市○○○路三十號三樓之民進黨黨部公布，惟黨內初選結果早已公布
    ，甲○○已在提名之安全名單內，丙○○則未獲提名，詎丙○○明知甲○○並無
    賄選之情事，意圖散布不實事項於不特定人，竟於民進黨中執會公布代表民進黨
    參選九十一年臺北市議員選舉之參選人會場，先具函向民進黨中執會指摘甲○○
    涉嫌賄選之不實事項，復於會場逢人散發載有「根據了解，已有黨員檢附人證、
    物證至中央黨部檢舉初選候選人甲○○涉嫌賄選」之不實文字，使民進黨中執會
    、採訪之媒體及過往之不特定人等均手持乙份，甚而於媒體採訪時向採訪記者指
    摘甲○○賄選之不實事項，足以毀損於甲○○之名譽。因認被告係犯刑法第三百
    十條第二項之加重誹謗罪嫌云云。
二、按犯罪事實應依證據認定之，無證據不得推定其犯罪事實；又不能證明被告犯罪
    或其行為不罰者，應諭知無罪之判決，刑事訴訟法第一百五十四條第二項、第三
    百零一條第一項分別定有明文。次按刑法第三百十條第二項誹謗罪之成立，以意
    圖散布於眾，而以散布文字、圖畫之方式，指摘或傳述足以毀損他人名譽之事者
    為要件；又同法條第三項規定，對於所誹謗之事，能證明其為真實者，不罰；但
    涉於私德而與公共利益無關者，不在此限。是誹謗之客觀事實，如能證明為真實
    ，且非涉私德而與公共利益有關，即屬不罰。
三、公訴人認被告丙○○涉犯誹謗罪嫌，無非以告訴人甲○○之指訴及證人乙○○證
    詞，卷附被告於民進黨中執會會場散布之文字影本（提案單）、自由時報九十一
    年六月二十六日第十三版剪報影本可稽為其論據。訊據被告坦承在前揭時、地散
    發載有「根據了解，已有黨員檢附人證、物證至中央黨部檢舉初選候選人甲○○
    涉嫌賄選」字樣之提案單之事實，惟堅詞否認有開誹謗犯行，辯稱：伊之提案單
    內容，係別人檢舉甲○○，將提案單散發予民進黨中央執行委員，係建請中央黨
    部暫緩公告市議員提名名單，並無誹謗之犯意等語。經查：
  (一)公訴人認被告在前揭時、地散發提案單載有：「根據了解，已有黨員檢附人證、
    物證至中央黨部檢舉初選候選人甲○○涉嫌賄選」等足以誹謗告訴人名譽之內容
    文書之事實，業據被告於本院審理時自承：九十一年六月廿五日，民進黨召開中
    央執行委員會，欲依初選結果公布市議員提名名單時，伊即以書面在中執會開會
    現場對中執委二、三十人散發該紙提案單，建議黨部應在賄選案獲釐清前，暫緩
    公告中山、大同區市議員提名名單等語不諱，核與告訴人於偵查及本院審理時之
    指述及證人王志堅證詞相符合，並有卷附提案單足稽，此部分事實固堪認定。
  (二)惟查，案外人即民進黨黨員陳穎慧確曾於本件案發前之九十一年五月三十日檢具
    錄音帶等相關證據向民進黨中央黨部檢舉告訴人涉嫌賄選乙節，業據證人王志堅
    於本院審理時證稱：（提示被證四民進黨會議資料。）我知道有這會議，就是陳
    穎慧檢舉甲○○賄選之事」、「我收到丙○○發的傳單後，就立刻打電話問甲○
    ○這件事，甲○○告訴我說，是因為陳穎慧檢舉她賄選之事」等語明確，復有被
    告於本院審理時提出民進黨員陳穎慧九十一年八月三日致黨部仲裁委員會仲裁申
    請書（見被證二）、九十一年十月十一日民進黨仲裁評斷書（見被證三）及民主
    進步黨第十屆第二次全國黨員代表大會會議資料（見被證四）可稽，依前揭陳穎
    慧所提九十一年八月三日致黨部仲裁委員會仲裁申請書所載：「說明：一、．．
    ，爰此申請人（賄選檢舉人）陳穎慧曾於五月三十日檢具本黨甲○○同志在五月
    三日涉嫌賄選事件錄音帶數位錄音機一台及其錄音之文字紀錄等相關證據，呈請
    中央黨部查處。」、「二、．，在當晚檢舉人被通知邀請證人於隔天出面接受查
    證。證人因怕受威脅困擾本來不願出面，經協調後願以秘密方式接受調查。」等
    內容，益徵被告所散發之提案單所載「根據了解，已有黨員檢附人證、物證至中
    央黨部檢舉初選候選人甲○○涉嫌賄選」等內容並非虛構，應屬事實無疑。
四、綜上所述，被告散發提案單所載之內容，事關告訴人是否於民進黨黨員初選賄選
    之事務，與公益有關，並非單純僅涉私德之事。且被告已就所述各項事實，提出
    足以證明所誹謗之事為真實之證據，所為自屬不罰；此外，復查無其他積極證據
    足以證明被告有何誹謗犯行，依前開說明，應為被告無罪之判決。
據上論斷，應依刑事訴訟法第三百零一條第一項，判決如主文。
本案經檢察官彭慶文到庭執行職務
中　　　華　　　民　　　國　　九十三　　年　　　四　　　月　　　七　　　日
                                      臺灣臺北地方法院刑事第十四庭
                                      審判長法官  宋松璟
                                            法官  吳秋宏
                                            法官  王綽光
右正本證明與原本無異。
如不服本判決，應於判決送達後十日內，向本院提出上訴狀。
                                          書記官 蔡梅蓮
中　　　華　　　民　　　國　　九十三　　年　　　四　　　月　　　八　　　日
